【裁判字號】    97,毒抗,529
【裁判日期】    971114
【裁判案由】    毒品危害防制條例
【裁判全文】
臺灣高等法院刑事裁定                 97年度毒抗字第529號
抗  告  人  甲○○
即  被  告
上列抗告人因違反毒品危害防制條例案件，不服臺灣桃園地方法
院97年度毒聲字第1160號，中華民國97年9月29日第一審裁定（
聲請案號：臺灣桃園地方法院檢察署97年度毒偵字第5152號），
提起抗告，本院裁定如下：
    主  文
抗告駁回。
    理  由
一、本件抗告意旨略以：「因我哥哥從南部來要拿學費給我，打
    電話給我叫我去那裡拿，我還一再問有沒有危險，我也不知
    道他們在那裡作什麼，當時有機會走掉，我選擇不走因為相
    信警察知道我是無辜的，警察對我說這件事不關我的事，因
    為大家都跑掉，警察麻煩我去警察局作筆錄，說我在裡面看
    到的情形，我沒碰那些藥，警察明知在密閉空間聞到一定會
    有成份，我沒吃，可是我在旁邊聞到他們吐出來的煙，吸到
    身體裡面，我還在讀書，學費是辛苦借來的，晚上在教音樂
    ，請從新驗尿」等語。
二、原審檢察官聲請意旨略以：被告甲○○基於施用第一級、第
    二級毒品之犯意，於民國（下同）97年6月25日採尿時起回
    溯26小時、96小時內之某時，在臺灣地區不詳地點，施用第
    一級毒品海洛因及第二級毒品甲基安非他命各一次。嗣於97
    年6月24日晚上9時35分許，在臺北市中山區○○○路413號2
    樓薇閣精緻旅館217號房內為警查獲。被告於警詢及偵訊時
    均否認上揭犯行，然被告為警查獲後所採集之尿液經檢驗呈
    嗎啡、可待因、安非他命、甲基安非他命陽性反應，有臺灣
    尖端先進生技醫藥股份有限公司（聲請書誤載為臺灣檢驗科
    技股份有限公司）濫用藥物尿液檢驗報告一紙附卷可參，其
    施用第一、二級毒品之犯行堪予認定。爰依毒品危害防制條
    例第20條第1項及觀察勒戒處分執行條例第3條第1項、第3項
    規定，聲請裁定將被告送勒戒處所觀察、勒戒等語。
三、經查：
(一)、按犯毒品危害防制條例第10條之罪者，檢察官應聲請法院裁
    定，令被告入勒戒處所觀察、勒戒，其期間不得逾二月。毒
    品危害防制條例第20條第1項定有明文。
(二)、抗告人即被告於警詢及偵查均否認施用第一級毒品海洛因及
    第二級毒品安非他命之犯行，惟查，被告為警查獲後所排放
    之尿液檢體，經送往臺灣尖端先進生技醫藥股份有限公司，
    以酵素免疫分析法（EIA）初驗及氣相層析質譜分析法（GC/
    MS）複驗檢驗結果，發現被告尿液呈鴉片類及安非他命類陽
    性反應，有該公司於97年7月9日濫用藥物尿液檢驗報告一紙
    在卷可稽。
(三)、按海洛因經注射入人體後，約百分之80於24小時內自尿中排
    出，一般而言，尿液中能否驗出嗎啡陽性反應，與其投與量
    、投與途徑、採尿時間、個人體質及檢驗方法之靈敏度有關
    ，國外曾有文獻報導注射6毫克之海洛因鹽酸鹽，其代謝物
    嗎啡之平均可檢出時限約為26小時，業經行政院衛生署藥物
    食品檢驗局於81年9月8日（81）藥檢壹字第8114885號函示
    明確。次按個人口服投與甲基安非他命後，其尿液中能否驗
    出安非他命陽性反應，與其投與方式、投與量、個人體質、
    採尿時間及檢測儀器之精密度等有關，一般而言，約百分之
    70%於口服投與後24小時內自尿中排出，約90%於96小時內自
    尿中排出，從而吸食時間距採集尿液時間最長可能不會超過
    4日，此有行政院衛生署藥物食品檢驗局81年2月8日81藥檢
    壹字第1156號函可參。上開尿液檢驗結果既有鴉片類及安非
    他命類陽性反應，而警方送驗之尿液為被告親自排放之事實
    ，業據被告於警詢供承不諱，且上開尿液檢驗結果係採用氣
    相層析質譜分析法進行確認，已足排除被告因服用藥物導致
    呈毒品偽陽性反應之可能，顯見被告分別施用第一級毒品海
    洛因及第二級毒品安非他命之事實，堪以認定。
(四)、抗告意旨雖稱吸入二手煙，但查，被告於警詢稱明知其他人
    在場施用安非他命仍然在旁，則其是否有施用毒品之不確定
    故意已非無疑，再被告於警察詢問僅稱在旁者施用安非他命
    ，但被告之尿液經氣相層析質譜儀確認分析結果，甲基安非
    他命濃度為19990ng/ml，代謝之安非他命濃度為3515ng/ml
    ，嗎啡濃度為21415ng/ml，代謝為可待因之濃度為4419ng/m
    l，遠超過甲基安非他命、安非他命之閾值500ng/ml，與嗎
    啡、可待因之閾值300ng/ml，且嗎啡與可待因之比值大於二
    ，足見被告係有施用第一級毒品海洛因與第二級毒品甲基安
    非他命之情形。
(五)、又同處一室之人，若其中一人施用第二級毒品，其他未施用
    者之尿液經檢驗是否會呈安非他命陽性反應，雖無相關文獻
    資料可供參考，然依常理判斷，若與吸食第二級毒品安非他
    命、甲基安非他命者同處一室，其吸入「二手煙」或蒸氣之
    影響程度，與空間大小、密閉性、吸入之濃度多寡及吸入時
    間長短等因素有關，且因個案而異，縱然吸入二手煙或蒸氣
    者之尿液可檢出毒品反應，其濃度亦應遠低於施用者，有行
    政院衛生署管制藥品管理局93年7月30日管檢字第093000700
    4號函可參；且吸入煙霧或安非他命之「二手煙」，在文獻
    上雖尚無能否由尿液中檢驗出煙毒或安非他命反應之研究報
    告，然依法務部調查局檢驗煙毒或安非他命案件經驗研判，
    若非長時間與吸毒者直接相向，且存心大量吸入吸毒者所呼
    出之煙氣，以「二手煙」中可能存在之低劑量煙毒或安非他
    命，應不致在尿液中檢驗出煙毒或安非他命反應，亦有法務
    部調查局第六處（83）發技一字第1960號函足考。徵諸本件
    抗告人上揭尿液檢驗報告，其甲基安非他命濃度為19990ng/
    ml，代謝之安非他命濃度為3515ng/ml，嗎啡濃度為21415ng
    /ml，代謝為可待因之濃度為4419ng/ml較之行政院衛生署公
    告判定依據值甲基安非他命、安非他命之閾值500ng/ml，與
    嗎啡、可待因之閾值300ng/ml高出標準甚多，揆諸上開說明
    ，抗告人顯非係誤吸食二手煙霧導致其尿液呈毒品陽性反應
    。是抗告人辯稱誤吸二手煙云云，尚非可採。至於抗告人雖
    稱：「請從新驗尿」等語，但查，臺灣尖端先進生技醫藥股
    份有限公司係以氣相層析質譜儀（GC/MS）分析法確認；其
    檢驗方法係以氣相層析儀先將物質氣化後，再經分析管分離
    ，由於各種物質之沸點及對管柱之吸附力均不同，在經過檢
    測器（Detecor）測定後，表現出不同之滯留時間（
    Retension time），以滯留時間來判斷係何種物質；再利用
    「質譜儀」為檢測器，將物質撞擊成碎片，記錄其質譜圖。
    因每個化合物之鍵結能力不同，故不同之物質會有其特定之
    質譜圖，因此在物質之判斷上有如指紋之鑑定，在理論上，
    扣除人為之因素，其精確度已接近百分之百。且按「初步檢
    驗結果在閾值以上或有疑義之尿液檢體，應再以氣相層析質
    譜分析方法進行確認檢驗，若無適當氣相層析質譜分析方法
    者，得採用適當之液相層析質譜分析方法進行確認檢驗。確
    認檢驗結果在下列閾值以上者，應判定為陽性」，濫用藥物
    尿液檢驗作業準則第18條第1項定有明文，本件尿液採用法
    定之氣相層析質譜分析方法確認，是並無必要再從新檢驗查
    獲時所採取之尿液，至於抗告人被查獲以後迄今之尿液因毒
    品代謝原因，無從證明當時查獲之狀態，是亦無必要從新採
    尿液送驗。
(六)、從而，原審認為檢察官聲請將抗告人送勒戒處所觀察、勒戒
    ，自屬正當，因而依毒品危害防制條例第20條第1項、觀察
    勒戒處分執行條例第3條第1項規定，裁定甲○○施用第一、
    二級毒品，令入勒戒處所觀察、勒戒，經核其認事用法均無
    不合。抗告意旨以前詞指摘原裁定不當，請求撤銷原裁定，
    為無理由，應予駁回。
四、據上論結，應依刑事訴訟法第412條，裁定如主文。
中    華    民    國    97    年    11    月    14    日
                  刑事第十二庭  審判長法  官  蔡永昌
                                      法  官  陳榮和
                                      法  官  施俊堯
以上正本證明與原本無異。
不得再抗告。
                                      書記官  顧哲瑜
中    華    民    國    97    年    11    月    14    日


司法院資訊處製作；財團法人民間司法改革基金會備份。
